【裁判字號】    99,撤緩,252
【裁判日期】    991029
【裁判案由】    撤銷緩刑
【裁判全文】
臺灣桃園地方法院刑事裁定             99年度撤緩字第252號
公  訴  人  臺灣桃園地方法院檢察署檢察官
受  刑  人  A女（真實姓名年籍資料詳卷）
上列聲請人因受刑人妨害性自主案件（本院97年度訴字第782號）
，聲請撤銷緩刑之宣告（99年度執聲字第2595號），本院裁定如
下：
    主  文
聲請駁回。
    理  由
一、受刑人A女因犯營利姦淫猥褻案件，經本院於民國98 年10月
    28日以97年度訴字第782號判決判處應執行有期徒刑2年，緩
    刑5年，於98年11月30日確定在案。詎其於緩刑期間即99年5
    月間再犯竊盜罪，經本院以99年度桃簡字第1664號判決判處
    拘役20日，於99年9月20日確定，已合於刑法第75條之1第 1
    項第2款撤銷緩刑宣告之原因，爰依刑事訴訟法第476條規定
    聲請撤銷緩刑宣告等語。
二、按刑法第75條之1第1項第2 款固規定：「受緩刑之宣告而有
    下列情形之一，足認原宣告之緩刑難收其預期效果，而有執
    行刑罰之必要者，得撤銷其宣告：二、緩刑期內因故意犯他
    罪，而在緩刑期內受6 個月以下有期徒刑、拘役或罰金之宣
    告確定者。」。考其94年2月2日修訂之立法意旨略以：關於
    緩刑之撤銷，現行法第75條第1 項固已設有兩款應撤銷之原
    因；至得撤銷緩刑之原因，則僅於保安處分章內第93條第 3
    項與撤銷假釋合併加以規定，體例上不相連貫，實用上亦欠
    彈性，爰參酌德國及奧地利現行立法例增訂得撤銷緩刑之原
    因，其中現行關於緩刑前或緩刑期間故意犯他罪，而在緩刑
    期內受得易科罰金之有期徒刑之宣告者，列為應撤銷緩刑之
    事由，因認過於嚴苛，而排除第75條應撤銷緩刑之事由，移
    列至得撤銷緩刑事由，俾使法官依被告再犯情節，而裁量是
    否撤銷先前緩刑之宣告。其次，如有前開事由，但判決宣告
    拘役、罰金時，可見行為人仍未見悔悟，有列為得撤銷緩刑
    之事由，以資彈性適用，爰於第1項第1款、第2 款增訂之。
    又本條採用裁量撤銷主義，賦予法院撤銷與否之權限，特於
    第1 項規定實質要件為「足認原宣告之緩刑難收其預期效果
    ，而有執行刑罰之必要」，供作審認之標準。亦即於「得」
    撤銷緩刑之情形，法官應依職權本於合目的性之裁量，妥適
    審酌被告所犯前後數罪間，關於法益侵害之性質、再犯之原
    因、違反法規範之情節是否重大、被告主觀犯意所顯現之惡
    性及其反社會性等情，是否已使前案原為促使惡性輕微之被
    告或偶發犯、初犯改過自新而宣告之緩刑，已難收其預期之
    效果，而確有執行刑罰之必要，此與刑法第75條第1 項所定
    2 款要件有一具備，即毋庸再行審酌其他情狀，應逕予撤銷
    緩刑之情形不同，先予敘明。
三、經查，受刑人A女曾於98 年間因妨害性自主等案件，經本院
    於同年10月28日以97年度訴字第782號判決判處有期徒刑1年
    6月、1年6月、1年6月、1年6月，定應執行有期徒刑2年，緩
    刑5 年，同年11月30日確定在案。嗣受刑人於緩刑期內，復
    於99年5月8日再犯竊盜案件，經本院於99年8 月25日以98年
    度桃簡字第1664號判決判處拘役20日，如易科罰金，以新臺
    幣1,000元折算1日，並於同年9 月20日確定等情，有受刑人
    之臺灣高法院被告前案紀錄表、各該案件判決書各1 紙在卷
    可按。惟查，受刑人A 女於緩刑期內所為竊盜，所竊取之物
    係香瓜2顆、韓國梨2顆、餅乾2包、富士蘋果2顆、牛奶糖 2
    包，所為雖屬不該，惟其犯罪情節尚非嚴重，且受刑人於該
    案偵查中自白犯罪，其犯罪時間與前開受緩刑宣告之案件相
    非近，其主觀惡性及侵害之法益係性質尚非重大。此外，本
    院原係審酌受刑人係輕度智能障礙之人，謀生本屬不易，因
    礙於生活、經濟困難，又為扶養2名子女，因而利用年幼之B
    女犯下本案，其行為雖屬不該，且對B 女造成心理傷害，然
    依其家庭生活環境及其本身之能力低弱，確有弱勢家庭之無
    奈及悲哀，所得之金錢亦非供其自身享樂，犯後坦承犯行，
    確有悔意，認量處最低度之法定刑，均猶嫌過重，非無憫恕
    之餘地，就其所犯4 次犯行，均依刑法第59條之規定酌減其
    刑，併考量其前未曾因故意犯罪受有期徒刑以上刑之宣告，
    因一時失慮致罹刑典，犯罪後已坦承犯行並深表悔悟，而認
    其所宣告之刑以暫不執行為適當，併予宣告緩刑5 年，以啟
    自新等情（參見本院97年度訴字第782 號判決理由欄），可
    見受刑人是否因上開輕度智能障礙精神疾病而造成行為失控
    ，或因經濟困難而於緩刑期內行竊取食物充飢止餓，均非毫
    無可能。本院審酌受刑人因前開精神疾病需接受治療及安排
    結構化之生活輔助，助其身心狀態及法治觀念導入正軌，其
    真正之需求在於來自醫療及社工體系之幫助而非刑罰之教化
    ，應認其留於社會正常生活中進行治療及進行與社會生活接
    軌之社工輔導相較於將之送入刑罰教化體系中，更能收其預
    防犯罪之效果。從而，尚難逕以受刑人於緩刑期內再犯竊盜
    案件，經法院宣告拘役20日確定之事實，遽認其原宣告之緩
    刑難收預期效果，而有執行刑罰之必要。是檢察官聲請撤銷
    緩刑之宣告，核無理由，應予駁回。
四、依刑事訴訟法第220條，裁定如主文。
中    華    民    國    99    年    10    月    29    日
                  刑事第四庭  法  官  林維斌
以上正本證明與原本無異。
如不服本裁定，應於裁定送達後5 日內向本院提出抗告狀。
                              書記官  鄭嘉惠

中    華    民    國    99    年    11    月    2     日

司法院資訊處製作；財團法人民間司法改革基金會備份。
